【裁判字號】    99,交聲,506
【裁判日期】    991224
【裁判案由】    違反道路交通管理處罰條例聲明異議
【裁判全文】
臺灣臺東地方法院交通事件裁定         99年度交聲字第506號
原處分機關  交通部公路總局高雄區監理所臺東監理站
異  議  人  
即受處分人  莊○○
上列異議人即受處分人因違反道路交通管理處罰條例案件，不服
原處分機關交通部公路總局高雄區監理所臺東監理站中華民國99
年11月19日東監違裁字第裁81-T00000000號裁決(原舉發單號：
第T00000000號)，向本院聲明異議，本院裁定如下：
    主  文                                              
異議駁回。
    理  由
一、原處分意旨略以：異議人即受處分人(以下稱異議人)莊家旻
    無駕駛執照騎乘車牌號碼M7X-366號重型機車，於民國99年7
    月8日12時許，行經臺東縣臺東市○○路○段與信義路交叉口
    ，肇事致人受傷而逃逸，依道路交通管理處罰條例第62條第
    3項(原處分之裁決書漏載)、第4項(前段)、第67條(第3項、
    第5項、第6項)之規定，處罰鍰新臺幣(下同)6,000元，並自
    裁決日起1年內不得考領駕駛執照等語。
二、異議意旨略以：本件處分所據之事實，業經本院少年法庭以
    99年度少調字第128號宣示筆錄為不付審理交法定代理人嚴
    加管教，基於一事不二罰之法理而為聲明異議，請求撤銷原
    處分云云。
三、按汽車駕駛人駕駛汽車肇事致人受傷或死亡者，應即採取救
    護措施及依規定處置，並通知警察機關處理，不得任意移動
    肇事汽車及現場痕跡證據，違反者處新臺幣3,000元以上9,
    000元以下罰鍰；前項駕駛人肇事致人受傷而逃逸者，吊銷
    其駕駛執照。道路交通管理處罰條例第62條第3項、第4項前
    段，分別定有明文。次按，汽車駕駛人，因肇事致人受傷而
    逃逸而吊銷駕駛執照者，1年內不得考領駕駛執照；不得考
    領駕駛執照規定，於汽車駕駛人係無駕駛執照駕車者，亦適
    用之；汽車駕駛人違反本條例規定，應受吊扣駕駛執照處分
    ，於汽車駕駛人係無駕駛執照駕車者，在所規定最長吊扣期
    間內，不得考領駕駛執照。同條例第67條第3項、第5項、第
    6項，亦分別定有明文。經查，異議人無駕駛執照騎乘車牌
    號碼M7X-366號重型機車，於前揭時間、地點，肇事致人受
    傷而逃逸等情，有臺東縣警察局舉發違反道路交通管理事件
    通知單附卷，及經本院調取本院99年度少調字第128號相關
    卷宗查閱屬實，有上開宣示筆錄及異議人於警詢時陳述之筆
    錄影本在卷可稽。是以，異議人無駕駛執照騎乘機車肇事致
    人受傷而逃逸之事實，堪予認定，依上揭法律規定，應依法
    裁罰。
四、至異議人雖以上開情詞置辯，惟按，行政罰法第26條第1項
    規定：「一行為同時觸犯刑事法律及違反行政法上義務規定
    者，依刑事法律處罰之。但其行為應處以其他種類行政罰或
    得沒入之物而未經法院宣告沒收者，亦得裁處之」，同條第
    2項復規定：「前項行為如經不起訴處分或為無罪、免訴、
    不受理、不付審理裁判確定者，得依違反行政法上義務規定
    裁處之」。前者即一事不二罰之原則；至後者則係指行為人
    之行為雖然同時觸犯刑事法律與行政罰，惟因其後之偵審結
    果，或查明根本不應受刑事處罰，或雖應受刑事處罰，然因
    程序障礙，以致未受刑事處罰者而言，於此等情況，行為人
    實質上既未受到刑事處罰，則其本來應受之行政罰，即無與
    刑罰發生競合可言，是故，如對其科處原本之行政罰，自無
    一事兩罰之問題甚明。又自該條第2項規定，將少年保護事
    件中少年法院為「不付審理」之情形，與不起訴處分、無罪
    、免訴、不受理等偵審結果並列，可知少年於一行為同時觸
    犯刑事法律及違反行政法上義務規定時，亦有行政罰法第26
    條規定之適用。易言之，如於少年保護事件經少年法院裁定
    保護處分，或於少年刑事案件經少年法院判處有罪時，有行
    政罰法第26條第1項規定之適用。反之，如經少年法院為不
    付審理（少年保護事件之情形）、無罪、免訴、不受理（上
    列三項為少年刑事案件之情形）之裁判，依同條第2項之規
    定，仍得依違反行政法上義務規定裁處之。至前述所謂之「
    不付審理」，除指依少年事件處理法第28條規定，於少年法
    院依調查之結果，認為無付保護處分之原因或以其他事由不
    應付審理者，而應為不付審理之裁定外，其文義解釋上，尚
    包括依該法第29條規定，少年法院依少年調查官調查之結果
    ，認為情節輕微，以不付審理為適當者，得為不付審理之裁
    定。又依該法第29條規定為不付審理之裁定，雖應並為同條
    所規定之「轉介兒童或少年福利或教養機構為適當之輔導」
    、「交付兒童或少年之法定代理人或現在保護少年之人嚴加
    管教」、「告誡」等處分，惟此等處分應屬保障少年健全之
    自我成長，調整其成長環境，並矯治其性格下所為之處分，
    尚難認為其具有刑事處罰之性質(該法第1條之立法目的可資
    參照)，且此等處分對少年所生之拘束或負擔，實質上亦難
    以比擬為刑事處罰中之自由刑或財產刑。是以，於此等情形
    ，如對其科處違反行政法上義務之行政罰，亦無違前述行政
    罰法第26條第2項之規範意旨。綜上，少年法院無論係依少
    年事件處理法第28條抑或第29條而為不付審理，少年行為人
    實質上均未受到刑事處罰或實質上類如刑事處罰不利益之處
    分，則其本來應受之行政罰，即無與刑罰發生競合可言，則
    如依行政罰法第26條第2項規定對其科處違反行政法上義務
    之行政罰，自無違一事兩罰之法理。又上開規定依行政罰法
    第1條之規定，適用於同屬行政罰之道路交通管理處罰案件
    。查本件異議人騎乘重型機車，於上揭時間、地點，肇事致
    人受傷而逃逸之非行，嗣經本院少年法庭依調查結果認其所
    為雖觸犯刑法第185條之4公共危險罪之刑罰法律，惟情節輕
    微，以不付審理為適當，而為不付審理交付其法定代理人嚴
    加管教等情，有本院99年度少調字第128號宣示筆錄附卷可
    按。其一行為已同時觸犯刑法第185條之4及違反道路交通管
    理處罰條例第62條第3項、第4項前段等規定，且經本院少年
    法庭依少年事件處理法第29條規定為不付審理。是以，依前
    開法律規定及說明，異議人前揭行為，仍得依違反行政法上
    義務規定裁處之。異議人以一事不二罰之法理為由，據以主
    張原處分機關之處罰有誤，尚屬無據。
五、又行政罰法第9條第2項規定：「14歲以上未滿18歲人之行為
    ，得減輕處罰」，乃賦予處分機關得權衡具體情節，而決定
    是否減輕處罰及減輕程度之行政裁量權，是除行政機關行使
    裁量權，有濫用裁量、怠於裁量或逾越裁量或其他違法之情
    事，法院原則上應尊重行政機關的裁量決定並做有限度的司
    法審查。本件異議人所為騎乘機車肇事致人受傷而逃逸之違
    規行為，原處分機關依道路交通管理處罰條例第92條授權訂
    定之違反道路交通管理事件統一裁罰基準及處理細則之「違
    反道路交通管理事件統一裁罰基準表」表列規定，而裁處原
    處分之內容，雖未因異議人於行為時，未滿18歲而減輕其處
    罰，惟本件異議人於行為時已年近18歲，考量其年齡對於肇
    事致人受傷而逃逸之認識程度，應與年滿18歲之人無異，核
    原處分機關所為之裁量，尚難認有上述違法裁量之情事，本
    院自應加以尊重，末此敘明。
六、按法院認為聲明異議無理由者，應以裁定駁回之。道路交通
    事件處理辦法第18條定有明文。本件異議人確有無駕駛執照
    騎乘重型機車，於前揭時間、地點，肇事致人受傷而逃逸之
    違規事實，詳如前述，原處分機關依道路交通管理處罰條例
    第62條第3項(原處分之裁決書漏載)、第4項(前段)、第67條
    (第3項、第5項、第6項)之規定，裁處罰鍰6,000元，並自裁
    決日起1年內不得考領駕駛執照，核無違誤，本件異議為無
    理由，應予駁回。
據上論斷，應依道路交通事件處理辦法第18條，裁定如主文。
中    華    民    國    99    年    12    月    24    日
                  交通法庭  法  官  楊峻宇
以上正本證明與原本無異。
如不服本裁定，應於裁定送達後5日內向本院提出抗告狀（須附
繕本）。
「切勿逕送上級法院」          
                            書記官  黃健豪
中    華    民    國    99    年    12    月    28    日

司法院資訊處製作；財團法人民間司法改革基金會備份。
